【裁判字號】    89,易,255
【裁判日期】    890824
【裁判案由】    詐欺
【裁判全文】
臺灣高雄地方法院刑事判決                          八十九年度易字第二五五號
    公訴人  臺灣高雄地方法院檢察署檢察官
    被  告  丁○○
右列被告因詐欺案件，經檢察官提起公訴（八十八年度偵字第二六四八二號），本院
判決如左：
    主  文
丁○○無罪。
    理  由
一、公訴意旨略以：被告丁○○明知其已陷於無資力，仍意圖為自己不法之所有，於
    民國八十八年五月五日，向告訴人高珍企業有限公司佯稱有一團體聚會需要一批
    飲用水飲用，並且利潤豐厚，貴公司裝水之空罐品質優良深獲讚許，故特至貴公
    司洽購，惟本人身上現金不多，且該批貨品金額不大，雖第一次交易，惟為顧及
    信用，不可能發生倒帳等語，並開立面額新臺幣（下同）四萬零六百元之支票一
    紙交予告訴人收執，使告訴人信以為真而依約交貨，詎屆期前開支票竟遭退票，
    而被告亦逃逸無蹤，避不見面，告訴人至此始知受騙，因認被告涉有刑法第三百
    三十九條第一項詐欺取財罪嫌云云。
二、按犯罪事實應依證據認定之，無證據不得推定其犯罪事實，又不能證明被告犯罪
    者，應諭知無罪之判決，刑事訴訟法第一百五十四條、第三百零一條第一項分別
    定有明文；又按刑法第三百三十九條第一項詐欺取財罪之成立，須行為人主觀上
    有為自己或第三人不法所有之意圖，客觀上係以詐術使人將本人或第三人之物交
    付為要件，若行為人無不法所有之意圖，或未使用詐術，自難遽以該罪相繩。本
    件訊據被告固不否認向告訴人購買裝水之空罐，惟堅決否認有何刑法第三百三十
    九條第一項詐欺取財犯行，辯稱：當初透過證人乙○○介紹，和告訴人之業務員
    丙○○接洽後，共向告訴人購買價值八萬七千九百六十元的空罐，嗣因空罐銷售
    的情況不好，遂於結算後，將部分空罐退還告訴人，並簽發面額四萬零六百元之
    支票一紙交告訴人收執，雖該紙支票屆期未獲兌現，然伊並無公訴人所指之詐欺
    犯行等語。
三、本件公訴人之所以認被告丁○○涉有詐欺取財犯行，除據告訴人之代表人甲○○
    ○之指訴外，無非係以卷附之支票影本及退票理由單影本各一紙，以為論據之基
    礎，然查：告訴人之代表人甲○○○既於本院訊問時，陳稱：伊並不認識被告，
    是因證人乙○○介紹，才指派業務員丙○○與被告接洽，嗣被告向伊購買價值八
    萬七千九百六十元的空罐後，雖確實有對外銷售，然其銷售情形不佳，遂於結算
    後退還部分空罐，並簽發面額四萬零六百元之支票一紙以支付積欠的款項等語（
    見八十九年四月十二日訊問筆錄、八十九年八月十七日審判筆錄），與證人乙○
    ○、告訴人業務員丙○○及被告所述情節均大致相符，顯見告訴人之所以出售空
    罐予被告，確係基於業務銷售之往來，並非出於被告施用詐術所致，況被告於購
    買前開空罐後，確有對外銷售，並為告訴人所不爭執，足徵被告於向告訴人購買
    空罐之初，並無公訴人所指詐欺取財之情。至前開被告供清償貨款之支票一紙，
    雖屆期未獲兌現，惟此係事後債務清償問題，尚難執此遽論被告於購買空罐之初
    有何詐欺取財犯行。是本件應屬民事債務糾葛，被告所為與刑法第三百三十九條
    第一項詐欺取財罪之犯罪構成要件有間。此外，本院復查無其他積極證據足認被
    告有何觸犯刑法第三百三十九條第一項之詐欺取財犯行，揆諸首揭規定及說明，
    自應依法為無罪之諭知，以期適法。
據上論斷，應依刑事訴訟法第三百零一條第一項，判決如主文。
中      華      民      國    八十九    年      八      月    二十四    日
                                臺灣高雄地方法院刑事第七庭
                                  審判長  法  官    涂  裕  斗
                                          法  官    何  悅  芳
                                          法  官    劉  傑  民
右正本證明與原本無異。
如不服本判決，應於判決送達後十日內，向本院提出上訴狀。
                                          書記官    林  豐  富
中      華      民      國    八十九    年      八      月    二十四    日


司法院資訊處製作；財團法人民間司法改革基金會備份。
